【裁判字號】    94,交易,291
【裁判日期】    950422
【裁判案由】    過失致死
【裁判全文】
臺灣板橋地方法院刑事判決             94年度交易字第291號
公  訴  人  臺灣板橋地方法院檢察署檢察官
被      告  乙○○
      原名陳世國）住臺北縣新.
選任辯護人  田鴻鈞律師
上列被告因過失致死案件，經檢察官提起公訴（94年度偵字第16
490 號），本院判決如下：
    主  文
乙○○因過失致人於死，處有期徒刑陸月，如易科罰金，以參佰
元折算壹日。
    事  實
一、乙○○（原名陳世國）於民國（下同）94年4 月12日晚間10
    時55分左右，駕駛車號P39 ─017 號重型機車，沿臺北縣中
    和市○○路往土城市方向行駛，途經臺北縣中和市○○路與
    華安街口時，應注意依道路交通安全規則第90條規定，遵守
    道路交通號誌之指示，及同規則第93條第1 項第1 款，於市
    區道路行車，時速不得超過50公里，並應依同規則第94條第
    2 項規定，注意車前狀況，隨時採取必要之安全措施，而當
    時天侯晴、夜間有照明、路面鋪裝柏油、乾燥、無缺陷、無
    障礙物、視距良好，竟疏於注意，貿然闖越紅燈，並以約時
    速60公里超速行車，適柯金柱於飲酒後已達不能安全駕駛狀
    態（抽血酒精濃度達109.4mg/dl，換算為呼氣酒精濃度為每
    公升0.547 毫克），猶騎乘車號QET ─827 號重型機車沿臺
    北縣中和市○○街朝延壽街方向行進時，同未注意車前狀況
    ，兩車因此發生碰撞，致柯金柱人車倒地，受有頭部外傷合
    併額骨線性骨折、右側額顳頂部急性硬腦膜下血腫、延遲性
    創傷性兩側額葉出血、蜘蛛網膜下血腫、嚴重腦挫傷、右側
    額頂部皮下血腫及頭皮擦傷之傷害。乙○○於車禍發生後，
    於到場處理警察藍功榮知悉其為肇事人前，停留現場，並當
    場承認為肇事機車之駕駛人，而自首犯行。惟柯金柱因車禍
    顱內出血，於94年4 月15日上午11時55分許不治死亡。
二、案經臺灣板橋地方法院檢察署檢察官相驗後自動檢舉偵查起
    訴。
    理  由
一、證據能力部分：
（一）、按公訴人於起訴書所列證據清單，就證明被告乙○○本
        件犯過失致死犯行之證據中，編號2 告訴人甲○○於警
        詢及偵查中之指訴、編號3 證人丙○○於偵查中之證言
        、編號4 道路交通事故調查報告表(一)、(二)、道路交通事
        故現場圖、相驗案件初步調查報告表、血液酒精濃度換
        算表各1 件、診斷證明書2 紙、編號6 相驗筆錄、相驗
        屍體證明書、驗斷書各1 件、編號7 臺灣省臺北縣區車
        輛行車事故鑑定委員會北鑑字第0945180567號函、臺灣
        省車輛行車事故覆議鑑定委員會府覆議字第0940100539
        號函各1 件，均屬被告以外之人，於審判外之言詞或書
        面陳述，合於刑事訴訟法第159 條第1 項之規定，屬於
        傳聞證據。
（二）、又被告以外之人，於偵查中向檢察官所為之陳述，除顯
        有不可信之情況外，得為證據，刑事訴訟法第159 條之
        1 第2 項明定。本件起訴書證據清單編號3 證人丙○○
        於偵查中之證言，係由檢察官依法訊問具結後所為之證
        言，並無顯有不可信之情況，依上開規定，有證據能力
        。
（三）、於可信之特別情況下所製作之文書，依法得為證據，刑
        事訴訟法第159 條之4 第3 款定有明文。而起訴書證據
        清單編號7 之臺灣省臺北縣區車輛行車事故鑑定委員會
        與臺灣省車輛行車事故覆議鑑定委員會函，均是檢察官
        依法囑託鑑定機關，由具專門知識之鑑定人員，依適當
        方式所為之鑑定，具有可信之特別情形，依法有證據能
        力。
（四）、被告以外之人於審判外之陳述，經當事人於審判程序同
        意作為證據，法院審酌該言詞陳述或書面陳述作成時之
        情況，認為適當者，亦得為證據，刑事訴訟法第159 條
        之5 第1 項明定此旨。起訴書證據清單編號4 道路交通
        事故調查報告表(一)、(二)、道路交通事故現場圖、相驗案
        件初步調查報告表、血液酒精濃度換算表各1 件、診斷
        證明書2 紙、編號6 相驗筆錄、相驗屍體證明書、驗斷
        書各1 件，均經被告及其辯護人於本院行準備程序時，
        同意有證據能力（詳參95年2 月15日準備程序筆錄）。
        而上開證據，分由檢警依法製作，適為證明被告犯罪事
        實之證據，依上開規定有證據能力。
（五）、末按除法律另有規定者外，不問何人，於他人之案件，
        有為證人之義務，而證人除未滿16歲或因精神障礙，不
        解具結意義及效果者外，應命具結；又證人或鑑定人依
        法應具結而未具結者，其證言或鑑定意見，不得作為證
        據，刑事訴訟法第176 條之1 、第186 條第1 項、第15
        8 條之3 定有明文。又法院於審判期日的調查證據程序
        ，關於犯罪事實之調查與證明，只能以刑事訴訟法准許
        之法定證據方法（如被告之供述、人證、鑑定、文書、
        勘驗）為之。而告訴人係向司法警察機關或偵查機關申
        告犯罪事實而要求訴追之人，其於我國刑事訴訟法中，
        並非法定列舉之獨立證據方法，若以告訴人所陳親身經
        歷之被害經過，作為認定犯罪事實之依據時，乃居於證
        人之地位，亦即其證據方法為證人，必須踐行有關證人
        之證據調查程序，除非其有依法不得令其具結之情形，
        否則事實審法院應命其具結，若依法應具結而未具結時
        ，該告訴人有關被害事實之陳述，無證據能力，法院不
        得援其陳述作為判決之基礎。最高法院93年度臺上字第
        5964號判決明揭此旨。起訴書證據清單編號2 告訴人甲○○於偵查之指訴，未依法令其依證人身分，於供前或
        供後具結後證言，依法無證據能力。而告訴人甲○○於
        警詢時證言，屬刑事訴訟法第159 條第1 項所指之傳聞
        證據，依法不得為證據。
二、得心證之理由：
（一）、被告於警詢、檢察官訊問、本院行準備程序及審理時，
        均供認：渠於94年4 月12日晚間10時55分左右，騎乘車
        號P39 ─017 號重型機車，沿臺北縣中和市○○路往土
        城市方向行駛，途至莒光路與華安街口，適有被害人柯
        金柱騎乘機車由華安街往延壽街方向行駛，兩車於路口
        發生碰撞，被害人柯金柱人車倒地，並於同年月15日上
        午11時55分不治死亡等語（詳參臺灣板橋地方法院檢察
        署94年度相字第512 號卷第11頁至第12頁94年4 月14日
        警詢筆錄、第13頁94年4 月15日警詢筆錄、第38頁94年
        4 月16日訊問筆錄、第87頁94年9 月8 日訊問筆錄、本
        院95年2 月15日準備程序筆錄、95年3 月21日審判筆錄
        ）。而兩機車發生碰撞，有道路交通事故現場圖、道路
        交通事故調查報告表(一)(二)各1 件（詳同前相字卷第8 頁
        至第10頁），與現場、車損照片共30幀（同前相字卷第
        31頁至第35頁、第57頁至第66頁）附卷可佐。再被害人
        柯金柱因本件車禍造成顱內出血死亡，亦有亞東醫院診
        斷證明書、臺灣板橋地方法院檢察署相驗屍體證明書、
        驗斷書各1 件在卷可考（同前相字卷第21頁、第40頁、
        第41頁至第45頁）。足認被告前開不利於己之自白，與
        事實相符。
（二）、被告有超速行車之過失行為：
    １、本件車禍發生之地點為臺北縣中和市○○路與華安街口
        ，屬市區道路，行車限速為50公里，此有道路交通事故
        現場圖、道路交通事故調查報告表(一)各1 件在卷可稽（
        詳參同前相字卷第8頁、第9頁）。
    ２、而被告甫發生車禍，於亞東紀念醫院急診室診治時供認
        ：渠肇事時之時速為60公里等語（同前相字卷第17頁94
        年4 月13日談話紀錄表）；繼於警詢及檢察官訊問時坦
        承：渠行車時速為50至60公里（同前相字卷第12頁94年
        4 月14日警詢筆錄、第38頁94年4 月16日訊問筆錄、第
        87 頁94 年9 月8 日訊問筆錄）。況被告於檢察官訊問
        時自承：渠騎車太快些等語（同前相字卷第38頁94年4
        月16 日 訊問筆錄）。因此，被告肇事時之時速，依其
        自白已逾50公里，而有超速行車之過失。
    ３、又證人丙○○於檢察官訊問及本院審理時到庭具結後證
        述：伊當時騎乘機車沿臺北縣中和市○○路往土城市方
        向行駛，原本伊騎在被告前面，在距離莒光路與華安街
        口50至60公尺前，被告騎機車快速超過伊，時速在5 、
        60公里以上等語（同前相字卷第85頁94年9 月8 日訊問
        筆錄、本院95年3 月21日審判筆錄第7 頁）。核與被告
        上開自承超速行車之自白相符，堪可採信。
    ４、再以本件經檢察官囑託臺灣省臺北縣區行車事故鑑定委
        員會，就肇事時間、地點、天候、路況、車損情形、傷
        亡情形、肇事經過等綜合判斷，同認被告有超速駕駛之
        情形，此有臺灣省臺北縣區車輛行車事故鑑定委員會94
        年6 月16日北鑑字第0945180567號函1 件附卷可考（詳
        同前相字卷第68頁至第69頁）。本院以上開鑑定係由檢
        察官依法囑託，由具有專門知識經驗之鑑定機關，以適
        當方式為之，堪可採信。
    ５、綜上所述，據被告於警詢、偵審中之自白、證人丙○○
        於偵審中之證言、臺灣省臺北縣區車輛行車事故鑑定委
        員會之鑑定意見，可認被告確有以逾時速50公里之速度
        超速行車。而駕駛人於高速行車下，反應距離縮短，撞
        擊力量加大，造成危害甚於依限速行車之車輛。因此，
        被告本應注意依速限行車，卻疏未注意超速駕車，顯有
        過失行為；再此過失行為，造成被告騎乘機車與被害人
        柯金柱騎乘機車碰撞，致被害人柯金柱顱內出血死亡，
        故被告超速駕車之過失行為，與被害人柯金柱死亡之結
        果，有相當因果關係。
（三）、被告有闖越紅燈之過失行為：
    １、被告雖矢口否認有何闖越紅燈之過失行為，辯稱：渠行
        駛於莒光路上，在通過莒光路與華安街口時，莒光路方
        向是綠燈，華安街往延壽街方向為紅燈，是被害人柯金
        柱違規未戴安全帽，酒後騎機車沿華安街闖紅燈欲至莒
        光路上之小牛挑海鮮熱炒店，渠於不到1 、2 公尺前發
        現，向左閃避，仍遭被害人柯金柱騎車撞擊排氣管後，
        右倒滑行至莒光路云云（參前相字卷及本院卷筆錄）。
    ２、惟查，證人丙○○於檢察官訊問及本院審理時到庭具結
        證言：伊當日晚間約11時左右，沿臺北縣中和市○○路
        往土城市方向行駛，被告騎乘藍色機車，在伊騎車距離
        紅綠燈路口約50至60公尺，被告機車超越，號誌是黃燈
        ，當被告通過路口時，已經是紅燈，被告沒有煞車，被
        告確實有闖紅燈等語（同前相字卷第85頁94年9 月8 日
        訊問筆錄、本院95年3 月21日審判筆錄第4 頁），且證
        人丙○○就被告騎乘機車闖越紅燈一情，前後證述內容
        相符。衡以證人丙○○與被告、被害人柯金柱素不相識
        ，當無設詞誣陷被告之理；證人丙○○復當庭具結表示
        願負偽證罪責，以擔保其證言之可靠，是證人丙○○之
        上開證言，堪可信實。雖證人丙○○與告訴人即被害人
        柯金柱之子甲○○於偵查中，就如何覓得目擊證人之時
        間所述不同（證人丙○○證言係在94年7 、8 月間，告
        訴人甲○○則指稱為檢察官94年4 月16日相驗後15日，
        詳參同前相字卷第85頁、第86頁94年9 月8 日訊問筆錄
        ），證人丙○○於本院審理時，就車禍發生後，被告與
        被害人柯金柱倒地位置，雖與其於偵查中所證相左（偵
        查中證稱：死者騎乘之機車在雙黃線上、機車壓在死者
        身上，被告機車往左滑至對向車道，坐在機車旁；嗣於
        本院審理時庭繪現場圖，將死者柯金柱倒地位置繪於莒
        光路旁，被告機車倒於莒光路雙黃線上），然此應係證
        人丙○○記憶模糊，以致對於事件描述有前後不一情形
        ；而臺北縣中和市○○路略有彎曲，視線尚稱良好，證
        人丙○○並無不能目視被告超車後闖紅燈之情形，此觀
        諸現場照片即明（詳參同前相字卷第60頁上方照片）。
        縱使被告右鼠蹊部受傷，有亞東紀念醫院診斷證明書1
        件在卷可稽（詳同前相字卷第22頁），亦未可斷定被告
        車禍發生倒地後，證人丙○○趨前查看時，被告身體遭
        機車壓住。是辯護人認證人丙○○就告訴人甲○○如何
        覓得目擊證人、未能正確繪出被告與被害人柯金柱倒地
        位置、因路形彎曲，證人丙○○不能看清被告是否闖越
        紅燈云云，均非可採。再辯護人以證人丙○○居住於莒
        光路上之佛具店，店內亦有販售飲料云云，並未提出證
        據佐證，其空言所辯，無從採認為真。
（四）、綜上所陳，被告超速行駛及闖越紅燈之過失行為，與被
        害人柯金柱騎乘機車碰撞，造成被害人柯金柱顱內出血
        死亡，堪認被告過失致死犯行明確。而被告於肇事後，
        於到場處理警察藍功榮知悉其為肇事人前，停留現場，
        並當場承認為肇事機車之駕駛人，而自首犯行，有臺北
        縣政府警察局中和分局道路交通事故肇事人自首情形紀
        錄表1 件附卷足考（詳同前相字卷第18頁）。事證明確
        ，被告犯行應依法論科。
三、論罪科刑；核被告所為，係犯刑法第276 條第1 項過失致死
    罪。被告於到場處理警察藍功榮知悉其為肇事人前，停留現
    場，並當場承認為肇事機車之駕駛人，而自首犯行．爰依刑
    法第62條前段規定，減輕其刑。爰審酌被告超速行駛及闖越
    紅燈之過失程度重大、造成被害人柯金柱死亡之結果，犯罪
    後態度不佳，未能坦承犯行，惟被害人柯金柱酒醉駕車，同
    未注意車前狀況等一切情狀，認公訴人具體求刑有期徒刑1
    年，尚嫌過重，而依法量處如主文所示之刑，並諭知易科罰
    金之折算標準，以示懲儆。
據上論斷，應依刑事訴訟法第299 條第1 項前段，刑法第276 條
第1 項、第62條前段、第41條第1 項前段，罰金罰鍰提高標準條
例第1 條前段、第2 條，判決如主文。
本案經檢察官陳銘祥到庭執行職務。
中    華    民    國    95    年    4     月    22    日
                  交通法庭  審判長法  官  高玉舜
                                  法  官  陳靜茹
                                  法  官  吳幸娥
以上正本證明與原本無異
如不服本判決應於送達後10日內向本院提出上訴狀
                                  書記官  田世杰
中    華    民    國    95    年    4     月    22    日
附錄本案論罪科刑法條全文：
中華民國刑法第276 條 (過失致死罪)
因過失致人於死者，處二年以下有期徒刑、拘役或二千元以下罰
金。
從事業務之人，因業務上之過失犯前項之罪者，處五年以下有期
徒刑或拘役，得併科3000元以下罰金。


司法院資訊處製作；財團法人民間司法改革基金會備份。
